臺灣基隆地方法院刑事判決　　　　　　　　　　　　　九十三年度易字第二七０號
　　公　訴　人　臺灣基隆地方法院檢察署檢察官
　　被　　　告　丙○○　男　二.
右列被告因詐欺案件，經檢察官提起公訴（九十三年度偵字第五六０號）及移送併辦
（九十三年度偵字第二三八六號），本院判決如左：
    主    　文
丙○○幫助常業詐欺，累犯，處有期徒刑壹年陸月。
    事實及理由
一、犯罪事實：
　　丙○○前因詐欺案件，經臺灣高等法院判處有期徒刑六月確定，於民國九十二年
    九月七日執行完畢。其應可預見將自己之存摺、提款卡及提款密碼交予他人，可
    能遭犯罪集團持以從事常業詐欺之不法行為，並掩飾因該重大犯罪所得財物洗錢
    之用，仍基於洗錢及幫助常業詐欺之犯意，先後於附表壹所示之時間，前往臺灣
    中小企業銀行基隆分行、彰化銀行基隆分行、台北國際商業銀行汐止分行、華南
    商業銀行基隆分行、合作金庫銀行基隆分行、第一銀行總行營業部等銀行，開立
    活期儲蓄存款帳戶（開戶時間、帳號及銀行地址詳如附表壹），並於不詳時間及
    地點，將上開帳戶之存摺、提款卡及提款密碼交予由姓名不詳之人所組成之犯罪
    集團，而以此方式洗錢及幫助該犯罪集團實施常業詐欺犯行。該犯罪集團取得丙
    ○○上開帳戶之存摺、提款卡及提款密碼後，即假藉於網路上販賣天幣、標售數
    位相機、行動電話之方式實施詐術，致如附表貳所示乙○○等人陷於錯誤（詐騙
    時間、地點、金額及受詐欺情節均詳如附表貳），分別依電話指示或網路所載之
    資訊匯款至丙○○上揭帳戶內，丙○○即以提供帳戶之方式，掩飾該犯罪集團因
    常業詐欺重大犯罪所得之財物。
二、認定犯罪事實所憑之證據及理由：
（一）被告丙○○自白如附表壹所示被害人乙○○等人依指示匯入款項之帳戶均由其
      親自開立。
（二）被害人乙○○、己○○、甲○○、丁○○、戊○○及庚○○之指述。又上開被
      害人於警局之指述，被告丙○○未爭執其證據能力，且本院審酌渠等於警局之
      指述係有關渠等受害之情節，且有匯款單據等資料在卷可佐，以該等被害人之
      指述作為證據並無不適當之情形，因認上開被害人於警局之指述有證據能力，
      附此敘明。
（三）有附表貳所示匯款單、郵局存簿交易明細、得標確認電子郵件、購物網站資料
      、華南銀行基隆分行開戶資料及交易明細表、彰化商業銀行基隆分行開戶申請
      書及交易明細、台北國際商業銀行汐止分行開戶資料及交易明細、第一商業銀
      行開戶基本資料及交易明細、合作金庫新開戶建檔登錄單及客戶往來帳戶、合
      作金庫基隆分行帳戶交易明細、臺灣中小企業銀行客戶基本資料查詢表等影本
      附卷可查。
（四）自被告收受上開六本存摺及提款卡之犯罪集團成員，利用電腦網路刊登不實之
      消息，對社會大眾詐騙財物，其施用詐術之對象廣泛，且有組織及計劃，顯見
      該集團均係恃此種詐欺他人財物為生，以詐欺為常業，所為係犯洗錢防制法第
      三條第一項第五款所指之「重大犯罪」。
三、對於被告辯解之本院判斷：
　　被告雖辯稱因工作薪資入帳之需，始開立前揭帳戶，該等存摺及提款卡於開戶完
  　成後即置於車內，於九十二年十一月或十二月間遭竊，並未交予犯罪集團成員云
    云。然查被告係於九十二年十一月十三日、九十二年十二月八日、九日及十日，
    接連開立前揭六個帳戶，有附表所示開戶資料及交易明細表影本等在卷可查，而
    被告於本院審理時自承係應徵烤漆工，地點多在桃園縣林口，以其身分及地位，
    何需在一個月內開立六個帳戶？且立帳戶之地點又係在臺北市、基隆市及臺北縣
    汐止市等地，而非其應徵工作地點之桃園縣林口地區？凡此均與常理有違，足徵
    被告上揭所辯，應係臨訟杜譔之詞，不足採信。
四、論罪科刑的理由
（一）本案由不詳人士所組成之犯罪集團係以詐欺為常業，業如前認定，被告丙○○
      以幫助常業詐欺之犯意，提供存摺、提款卡及提款密碼，供該犯罪集團掩飾其
      重大犯罪所得，而參與該集團常業詐欺犯罪構成要件行為以外之行為，核其所
      為係犯洗錢防制法第九條第二項之洗錢罪及刑法第三十條第一項、第三百四十
      條之幫助常業詐欺罪，並依刑法第三十條第二項之規定減輕其刑。被告提供自
      己之帳戶予以詐欺為常業之詐欺集團，以供掩飾該集團重大犯罪所得，核屬幫
      助常業詐欺罪，且為洗錢防制法第二條第二款、第三條第一項第五款規範洗錢
      罪之掩飾他人重大犯罪所得財物之構成要件行為，並非僅止於幫助，公訴意旨
      認被告所為係犯刑法第三十條第一項、第三百三十九條第一項之幫助詐欺罪；
      刑法第三十條第一項、洗錢防制法第九條第一項之幫助掩飾因自己重大犯罪所
      得財物罪，均有未洽，然其基本社會事實同一，本院自得依法變更起訴法條後
      予以審理。
（二）被告如附表貳編號三、四、五及六所示之犯行，檢察官雖未據以起訴，然該部
      分與起訴部分有前述實質上一罪之關係，本院自得併予審理。
（三）被告提供帳戶犯上開洗錢罪及幫助常業詐欺罪，係一行為觸犯數罪名，為想像
      競合犯，應依刑法第五十五條之規定，從一重之幫助常業詐欺罪處斷，並依刑
      法第三十條第二項之規定減輕其刑。
（四）被告曾受如犯罪事實欄所載之有期徒刑執行完畢，於五年內再犯本件最重本刑
      為有期徒刑以上之罪，為累犯，應依法加重其刑。
（五）被告上開所犯併有加重及減輕事由，依法先加後減之。
（六）爰審酌被告提供帳戶予犯罪集團，供作向社會大眾詐騙之工具，被害層面廣泛
　　　且提供多達六個帳戶，被害人數不少，所生危害非輕，及其犯罪之動機與犯後
　　  態度等一切情狀，量處如主文所示之刑。
據上論斷，應依刑事訴訟法第二百九十九條第一項前段、第三百條，洗錢防制法第九
條第二項，刑法第十一條前段、第三十條、第三百四十條、第五十五條、第四十七條
，罰金罰鍰提高標準條例第一條前段，判決如主文。
本案經檢察官樊家妍到庭執行職務。
中　　　華　　　民　　　國　　九十三　　年　　 十二 　　月　　 十四 　　日
　　　　　　　　　　　　　　　　　臺灣基隆地方法院刑事第一庭
　　　　　　　　　　　　　　　　　　　審判長法  官    邱志平
　　　　　　　　　　　　　　　　　　　　　　法  官    汪梅芬
　　　　　　　　　　　　　　　　　　　　　　法  官    劉桂金
右正本證明與原本無異。
對於本件判決如有不服，應於收受送達後十日內，向本院提出上訴書狀，上訴於臺灣
高等法院，並按他造當事人之人數附具繕本。
                                              書記官    黃士元
中　　　華　　　民　　　國　　九十三　　年　　 十二 　　月　　 十五 　　日
附錄論罪科刑法條：
洗錢防制法第九條第二項
犯第二條第二款之罪者，處七年以下有期徒刑，得併科新臺幣五百萬元以下罰金。
刑法第三百四十條
以犯第三百三十九條之罪為常業者，處一年以上七年以下有期徒刑，得併科五萬元以
下罰金。
附表壹（被告開立之活期儲蓄存款帳戶明細）
一、彰化商業銀行基隆分行
　　開戶日期：九十二年十二月八日
　　帳　　號：00000000000000
　　銀行地址：基隆市○○路六十號
二、台北國際商業銀行汐止分行
　　開戶日期：九十二年十二月八日
　　帳　　號：0000000000000
　　銀行地址：臺北縣汐止市○○路○段一號
三：華南商業銀行基隆分行
　　開戶日期：九十二年十二月八日
　　帳　　號：000000000000
　　銀行地址：基隆市○○路三０五號
四、合作金庫銀行基隆分行
　　開戶日期：九十二年十二月九日
　　帳　　號：0000000000000
　　銀行地址：基隆市○○路二五五號
五、第一商業銀行總行營業部
　　開戶日期：九十二年十二月十日
　　帳　　號：00000000000
　　銀行地址：臺北市○○○路○段三十號
六、臺灣中小企業銀行基隆分行
　　開戶日期：九十三年十一月十三日
　　帳　　號：0000000000
　　銀行地址：基隆市○○路九號
附表貳（被害人、時間、金額及受詐欺情節及認定犯罪事實所憑證據）
┌─┬───┬────┬────┬────┬─────┬────────┐
│編│被害人│匯款日期│匯款金額│匯入帳號│受詐欺情節│認定犯罪事實所憑│
│號│      │匯款地點│        │        │          │證據            │
├─┼───┼────┼────┼────┼─────┼────────┤
│一│乙○○│九十二年│一萬七千│丙○○  │向被害人佯│(1)被害人之指訴（│
│  │      │十二月八│九百九十│華南銀行│稱欲出賣天│　九三偵五六○號│
│  │      │日      │八元    │基隆分行│幣，致被害│　卷第五五頁）  │
│  │      │不詳    │        │二○○二│人陷於錯誤│(2)被害人匯款單據│
│  │      │        │        │○○四四│而轉出金額│  （同上卷第五六│
│  │      │        │        │七一五一│至被告上開│　頁）          │
│  │      │        │        │        │帳戶。    │(3)華南銀行基隆分│
│  │      │        │        │        │          │　行帳戶開戶資料│
│  │      │        │        │        │          │　及交易明細（同│
│  │      │        │        │        │          │　上卷第三一頁、│
│  │      │        │        │        │          │　第七九頁）    │
├─┼───┼────┼────┼────┼─────┼────────┤
│二│己○○│九十二年│九千九百│丙○○  │向被害人佯│(1)被害人之指訴（│
│  │      │十二月十│八十八元│彰化銀行│稱欲出賣天│　九三偵五六○號│
│  │      │一日    │、一百元│基隆分行│幣，致被害│　卷第十七頁）  │
│  │      │不詳    │        │四一○八│人陷於錯誤│(2)被害人郵局存簿│
│  │      │        │        │五一四五│而轉出金額│　交易明細（同上│
│  │      │        │        │一七四九│至被告上開│　卷第二一頁）  │
│  │      │        │        │○○    │帳戶。    │(3)彰化銀行基隆分│
│  │      │        ├────┼────┤          │　行開戶申請書及│
│  │      │        │一萬五千│丙○○  │          │　交易明細（同上│
│  │      │        │八百十四│台北國際│          │　卷第二三頁、第│
│  │      │        │元      │商業銀行│          │　四九頁）      │
│  │      │        │        │汐止分行│          │(4)台北國際商業銀│
│  │      │        │        │二五○二│          │　行汐止分行開戶│
│  │      │        │        │一六七一│          │　資料及交易明細│
│  │      │        │        │六七九○│          │　（同上卷第二五│
│  │      │        │        │○      │          │　頁、第五二頁）│
├─┼───┼────┼────┼────┼─────┼────────┤
│三│甲○○│九十二年│四千二百│丙○○  │佯裝於ｅｂ│(1)被害人之指訴（│
│  │      │十二月二│元      │第一商業│ａｙ拍賣網│　九三偵二三八六│
│  │      │十日    │        │銀行    │站上標售Ｃ│　號卷（二）第三│
│  │      │臺北縣三│        │○九三五│ａｎｏｎ牌│　四頁至第三五頁│
│  │      │峽鎮復興│        │一○三二│Ｓ４２０數│　）            │
│  │      │路誠泰銀│        │五二○  │位相機，被│(2)匯款單據（同上│
│  │      │行提款機│        │        │害人出價競│　卷第三六頁）  │
│  │      │        │        │        │標，隨即佯│(3)得標確認電子郵│
│  │      │        │        │        │佯稱被害人│　件（同上卷第三│
│  │      │        │        │        │已得標，致│　八頁）        │
│  │      │        │        │        │被害人陷於│(4)第一商業銀行開│
│  │      │        │        │        │錯誤匯入金│　戶基本資料及交│
│  │      │        │        │        │額至被告上│　易明細（同上卷│
│  │      │        │        │        │開帳戶。  │　第四二頁）    │
├─┼───┼────┼────┼────┼─────┼────────┤
│四│丁○○│九十二年│八千二百│丙○○  │佯裝於ｅｂ│(1)被害人之指訴（│
│  │      │十二月十│元      │合作金庫│ａｙ拍賣網│　九三偵二三八六│
│  │      │三日    │        │基隆分行│站上標售富│　號卷（二）第二│
│  │      │不詳    │        │○一二○│士牌Ｆ４２│　二九頁至第二三│
│  │      │        │        │八七二○│０數位相機│　○頁）        │
│  │      │        │        │六八七六│，被害人出│(2)購物網站資料（│
│  │      │        │        │二      │價競標，隨│　同上卷第二三二│
│  │      │        │        │        │即佯稱被害│　頁至第二三四頁│
│  │      │        │        │        │人已得標，│　）            │
│  │      │        │        │        │致被害人陷│(3)合作金庫新開戶│
│  │      │        │        │        │於錯誤匯入│  建檔登錄單及客│
│  │      │        │        │        │金額至被告│  戶往來帳戶（九│
│  │      │        │        │        │上開帳戶。│  三偵五六○號卷│
│  │      │        │        │        │          │  第二六頁至第二│
│  │      │        │        │        │          │  七頁）        │
├─┼───┼────┼────┼────┼─────┼────────┤
│五│戊○○│九十二年│五千七百│丙○○  │佯裝於ｅｂ│(1)被害人之指訴（│
│  │      │十二月十│元      │合作金庫│ａｙ拍賣網│　九三偵二三八六│
│  │      │六日    │        │基隆分行│站上標售國│　號卷（二）第二│
│  │      │不詳    │        │○一二○│際牌ＧＤ８│　三五頁至第二三│
│  │      │        │        │八七二○│８行動電話│　六頁）        │
│  │      │        │        │六八七六│，被害人出│(2)匯款單據（同上│
│  │      │        │        │二      │價競標，隨│　卷第二三七頁）│
│  │      │        │        │        │即佯稱被害│(3)合作金庫新開戶│
│  │      │        │        │        │人已得標，│　建檔登錄單及客│
│  │      │        │        │        │致被害人陷│　戶往來帳戶（九│
│  │      │        │        │        │於錯誤匯入│　三偵五六○號卷│
│  │      │        │        │        │金額至被告│　第二六頁至第二│
│  │      │        │        │        │上開帳戶。│　七頁）        │
│  │      │        │        │        │          │(4)被告合作金庫基│
│  │      │        │        │        │          │　隆分行帳戶交易│
│  │      │        │        │        │          │　明細（同上卷第│
│  │      │        │        │        │          │　七十頁）      │
├─┼───┼────┼────┼────┼─────┼────────┤
│六│庚○○│九十二年│九萬九千│丙○○  │向被害人佯│(1)被害人之指訴（│
│  │      │十一月二│零八十九│臺灣中小│稱欲轉入老│　九三偵二三八六│
│  │      │十八日  │元、九萬│企銀基隆│人年金補助│　號卷（二）第二│
│  │      │不詳    │九千零八│分行    │款至被害人│　四○頁至第二四│
│  │      │        │十九元（│五○六二│帳戶，要求│　二頁）        │
│  │      │        │共計十九│二七七五│被害人至提│(2)被害人銀行存摺│
│  │      │        │萬八千一│九六    │款機前操作│　明細（同上卷第│
│  │      │        │百七十八│        │，致被害人│　二四三頁）    │
│  │      │        │元）    │        │轉出金額至│(3)臺灣中小企銀客│
│  │      │        │        │        │被告上開帳│　客戶基本資料查│
│  │      │        │        │        │戶。      │　詢表（同上卷第│
│  │      │        │        │        │          │　二四五頁）    │
└─┴───┴────┴────┴────┴─────┴────────┘
